臺灣高等法院高雄分院民事判決　　　九十一年度上易字第三五號
　　上　訴　人　甲○○○
　　　　　　　　乙○○
　　被　上訴人　丙○○
右當事人間請求給付借款事件，上訴人對於中華民國九十年十一月十六日臺灣高雄地
方法院九十年度訴字第五二八號第一審判決提起上訴，本院判決如左：
    主    文
上訴駁回。
第二審訴訟費用由上訴人負擔。
    事    實
甲、上訴人方面：
一、聲明：
  (一)原判決不利於上訴人部分廢棄。
  (二)右開廢棄部分，被上訴人在第一審之訴及假執行之聲請均駁回。
  (三)第一審廢棄部分及第二審訴訟費用均由被上訴人負擔。
二、陳述：除與原審判決記載相同者，予以引用外，續陳：
  (一)原判決認定系爭廢五金係寄放於被上訴人處，並非上訴人出售與被上訴人，上訴
    人仍否認之，惟縱如原判決所認定系爭貨物係寄放於被上訴人處，被上訴人既無
    法證明上訴人有將系爭貨物載走或出售，則被上訴人自應將貨物返還上訴人，玆
    該批貨物既無法返還，被上訴人自應給付相當於貨款之金額。查上訴人於同年六
    月間向台灣省鐵路管理局領貨時，被上訴人即以所屬車牌號碼ＶＯ─八三八號之
    車輛至鐵路局載貨，上訴人所僱用車牌號碼ＸＫ─九五八號貨車所載之廢五金亦
    載至被上訴人父親之工廠，而依台灣省鐵路局廢料讓售過磅記錄及被上訴人之記
    事簿可知，被上訴人所有車牌號碼ＶＯ─八三八號之貨車載廢五金有十七萬九千
    二百公斤，以每公斤三‧三七元之成本價計算，其貨款合計六十萬三千九百零四
    元，而上訴人所有車牌號碼ＸＫ─九五八號之貨車所載之廢五金計六十八萬零五
    百十公斤，以每公斤三‧三七元計算，其貨款合計二百二十九萬三千三百十八元
    ，二者合計二百八十九萬七千二百二十二元，可知二筆貨款合計二百八十九萬七
    千二百二十二元，從而上訴人主張上開貨款與本件借款抵銷，經抵銷後，被上訴
    人仍積欠上訴人款項。
  (二)陳山益原先係被上訴人之工人，於系爭事情發生期間，被上訴人詢問上訴人是否
    有工作讓陳山益做，上訴人方僱用陳山益至鐵路局替上訴人工作，然從未派陳山
    益到被上訴人處工作，又陳山益既與被上訴人認識在先，且係經由被上訴人之介
    紹才至鐵路局替上訴人工作，其證詞自有所偏頗；至於工人陳信成，上訴人並不
    認識且未曾僱用過，其證詞亦不可採。
  (三)上訴人當時運送廢五金給被上訴人時，雙方有協調以市價少一元的方式賣給被上
    訴人，上訴人將廢五金運送到被上訴人處後，就不清楚被上訴人如何處理該批廢
    五金。
  (四)被上訴人於起訴時係主張上訴人向伊借款一百六十四萬元，於九十年三月二十二
    日在原審則改稱八十八年七月十六日的二十萬元係上訴人寄被上訴人代賣後，被
    上訴人將二十萬的款項匯給上訴人，於九十年五月三日原審之準備書狀復改稱八
    十八年七月十六日係借款，然其有代收貨款四十七萬九千四百八十元云云，前後
    之主張均不相同，且果該三筆系爭匯款係借款，被上訴人未與上訴人約定利息，
    亦與常理有違，又被上訴人謂上訴人於四月間以押標金不足為由，又向被上訴人
    借款一百二十萬元，然押標金於八十九年三月二十四日以前即應繳交，其未繳交
    ，則無法投標，足證被上訴人供稱該三筆款項係借款云云，顯非可採。
  (五)被上訴人之妻於原審中表示本件借款並未向上訴人收取利息，原審竟判命上訴人
    應自九十年六月十五日起至清償日止，按週年百分之五計算之利息，亦有未洽。
三、證據：除援用在原審之立證方法外，另聲請向高雄市國稅局、勞保局函查證人陳
    山益、陳信成之報稅資料及勞保資料，並聲請訊問證人呂金文。
乙、被上訴人方面：
一、聲明：如主文所示。
二、陳述：除與原審判決記載相同者，予以引用外，續陳：
    當時上訴人係寄放廢五金在被上訴人父親之工廠前之空地，後來上訴人自行將廢
    五金出售，被上訴人不知道上訴人係出售予何人。
三、證據：除援用在原審之立證方法外，並補提屏東縣政府營利事業登記證。
    理    由
一、被上訴人主張：上訴人乙○○、甲○○○係夫妻，於民國八十八年三月間，以上
    訴人為標購台灣省政府員工消費合作社廢五金所需之押標金為由，向被上訴人借
    款二十四萬元，嗣又於同年四月間以押標金不足，再向被上訴人借款一百二十萬
    元，詎被上訴人於同年七月間又以已得標但需其他開支為由，復向被上訴人借款
    二十萬元，合計上訴人共同向被上訴人借得一百六十四萬元，被上訴人依約將款
    項匯入上訴人甲○○○指定帳戶內，詎被上訴人嗣後向上訴人請求還款時，上訴
    人竟以上開款項係支付被上訴人向上訴人購買其所標得前述部分廢五金之價金（
    即上述上訴人標得存放於被上訴人父親之工廠之廢五金），拒絕返還。又被上訴
    人有替上訴人代收之貨款共計四十七萬九千四百八十元，扣除該批廢五金寄放於
    被上訴人工廠期間，被上訴人代為支出之雜項費用（包括僱工薪資、工人便當飲
    料費、地磅費、貨車運費、油費、罰單費等）共計十一萬一千二百二十元，則被
    上訴人實際代收費用為三十六萬八千二百六十元，而上訴人共同向被上訴人借得
    一百六十四萬元，故上訴人尚應返還被上訴人一百二十七萬一千七百四十元，從
    而被上訴人依消費借貸之法律關係，請求上訴人應給付一百二十七萬一千七百四
    十元及自起訴狀繕本送達翌日起至清償日止，按年息百分之五計算之法定遲延利
    息等語。（上開請求，原審判命上訴人應給付被上訴人九十一萬八千五百二十元
    及自九十年六月十五日起至清償日止按週年利率百分之五計算之利息，而駁回被
    上訴人其餘之請求，被上訴人就其敗訴部分，未聲明不服）。
二、上訴人則以：(一)上訴人所屬之鐘富企業社於八十八年間向台灣省政府員工消合作
    社廢料處理委員會以每斤三‧三七元價格標購廢五金後，被上訴人即向上訴人購
    買廢五金等物品，是系爭三筆匯入上訴人甲○○○帳戶之款項，係被上訴人向上
    購買廢五金等物品之價金，並非借款；(二)又縱認系爭匯款係借款並非貨款，系爭
    貨物僅係寄放於被上訴人處，上訴人亦得主張以被上訴人變賣其寄放之系爭廢五
    金等物品所得之貨款及被上訴人代上訴人向他人所收取之木材款與本件借款抵銷
    ，經抵銷後，被上訴人仍積欠上訴人款項，故被上訴人自無請求渠等給付借款之
    權等語，資為抗辯。
三、查被上訴人主張，上訴人乙○○、甲○○○係夫妻，而由上訴人甲○○○任負責
    人之鐘富企業社於八十八年三月二十九日向台灣省政府員工消費合作社廢料處理
    委員會以每公斤三‧三七元標購廢五金一批，提貨地點在台灣省鐵路管理局高雄
    材料廠，於同年六月至八十九年五月間共分九批次提貨，提貨時被上訴人所有車
    牌號碼ＶＯ─八三八號及上訴人所僱用車牌號碼ＸＫ─九五八號之貨車，二貨車
    所載運之廢五金均運至被上訴人父親工廠前之空地放置，另被上訴人分別於八十
    八年三月二十三日、四月二十八日及七月十六日匯款二十四萬元、一百二十萬元
    及二十萬元入上訴人甲○○○之帳戶內之事實，業據兩造提出戶籍謄本、合約書
    及廢料讓售過磅記錄各一份、匯款單三紙為證，且經原審函囑台灣省政府員工消
    費合作社廢料處理委員會、交通部台灣省鐵路管理局材料處高雄材料廠，查明屬
    實，上訴人就此復不爭執，自堪信為真實。
四、被上訴人另主張系爭匯款係借貸予上訴人，上訴人則辯稱該匯款係上訴人向其購
    買廢五金之貨款，是本件所應審究者厥為：兩造間是否有系爭消費借貸關係存在
    ？若兩造間確有消費借貸關係存在，上訴人所應給付被上訴人之金額為何？經查
    ：
  (一)本件上訴人向台灣省政府員工消費合作社廢料處理委員會標購之廢五金種類繁多
    ，包括銅、鋁、白鐵、電線等，此為兩造所不爭執，且有兩造所提出被上訴人之
    妻所載記事簿之內容為證，堪信為真。惟上訴人乙○○原審中先陳稱：「我們標
    到的工程，是從臺灣鐵路局高雄材料庫運出，第一批是一千七百噸，有些是我賣
    給原告（即被上訴人）他自己運，有些是我幫他運。我賣給他多少不清楚，他也
    沒有全部買，這一千七百噸只有我賣給他的部分是放在他的工廠裡面。」、「因
    為廢五金的種類太多包括銅、鋁、白鐵當初也沒有講清楚單價，總重量事前也沒
    有辦法確定‧‧‧」等語（原審卷第六九、七○頁）；嗣於原審中又改稱：「這
　　批廢五金是在八十八年三月底標到，在同年四月初時原告（即被上訴人）跟我們
　　說他要這批廢五金，之後四月初時我到原告他父親的工廠，原告跟我說他要這批
　　廢五金，重量以貨運進原告工地的重量為準，價錢的部分原告說如果時價十五元
　　，他要低於時價一元的價格跟我買，廢鐵、廢銅、電線等價錢都不一樣。」等語
　　（見原審卷第一七四頁），就價格部分之陳述，上訴人忽而稱未約定價格，嗣卻
　　又改稱雙方約定低於時價一元之價格，其先後所陳顯有出入。縱因前開廢五金重
　　量無法於過磅前事先得知或因廢五金之種類繁多，無法確定總價，惟兩造就該批
　　廢五金如真有買賣之約定，理應會就廢五金中之各個種類有各別單價之約定，因
　　兩造如不事先議定各種類之單價，上訴人即無法計算確定買賣之盈虧，顯與常情
　　不符。又上訴人陳稱：買賣標的之重量以貨運進被上訴人工廠的重量為準云云，
　　惟經證人即自鐵路局運送至被上訴人工廠之運送工人高明春於原審時證稱：「本
　　件是郭先生找我老闆葉國華，我老闆叫我出車去載運的」、「我交貨的時候並沒
　　有請領收人簽收，：：，運費是我老闆再向乙○○拿，卸貨後並沒有經過過磅程
　　序，只有在鐵路局時才有過磅」等語（見原審卷第一五八頁），是以，上開廢五
　　金運至被上訴人父親之工廠時，並無過磅秤重，果兩造間有上訴人所述之買賣契
　　約存在，未經過磅，不但與被上訴人前開所陳不符，亦無法確定買賣標的之重量
　　，是上開置放於被上訴人父親工廠前之空地之廢五金若係上訴人出賣予被上訴人
　　，何以上訴人就買賣標的之價格及重量均未有所約定。
  (二)又上訴人雖係於八十八年三月二十九日向台灣省政府員工消費合作社廢料處理委
    員會標購之廢五金，惟實際運貨之期間則係同年六月二日起至八十九年五月二十
    九日止，共分九批次，第一批次係八十八年六月二日至同年月十一日，提貨數量
    係一千七百噸，此有台灣省政府員工消費合作社廢料處理委員會九十年五月十四
    日（九十）府合社料字第○五二號函及交通部台灣鐵路管理局材料處高雄材料廠
    九十年五月三十日九十高材廠庫字第○七八九號函附鐘富企業社提運廢鐵批次彙
    總表在卷可查（原審卷第七二、七三、七七、七八頁）。故實際提貨時間係八十
    八年六月二日起，應可確定。然被上訴人匯款之時間分別係八十八年三月二十三
    日、四月二十八日及七月十六日，前二次匯款時，該批廢五金尚放置於台灣鐵路
　　管理局高雄材料廠，是依上訴人前揭辯解，系爭廢五金載運至被上訴人父親工廠
　　之前，買賣標的之重量無法事前得知，則上訴人如何能計算出買賣之價金，被上
　　訴人如何知悉應將多少貨款匯予上訴人，是則上訴人辯稱：系爭三筆匯款均係被
　　上訴人向其購買部分其所標得該批廢五金之價金云云，已有疑義。
  (三)再參酌證人即上訴人乙○○僱用之工人陳山益結於原審證稱：「我是從事瓦斯槍
    切割，切割的物品均以廢五金為多，我都認識兩造，被告（即上訴人）標到這批
    廢五金後我到五塊厝鐵路局機房跟被告乙○○應徵，在上開地點切割，廢五金運
    到屏東丙○○的工廠，我再到丙○○的工廠去幫他區分鐵、錫、銅等，我知道上
    開廢五金僅是寄放在丙○○工廠並非賣給丙○○，因為我們工作之餘聊天時乙○
    ○都有跟我說這批貨要運到哪裡，並非賣給丙○○。」、「在鐵路局工廠我是有
    看到乙○○在那裡，但是在屏東原告（即被上訴人）的工廠時，我們如果分好貨
    要出貨時就會看到被告夫妻，也有看到貨車出入，貨車司機我都不認識，只知道
    是乙○○夫妻將廢五金賣給其他的人，跟買方算錢的方式都是乙○○夫妻兩人跟
    著運貨的貨車到達目的地，至於如何算錢我就不清楚了，我只知道這批堆在原告
    工廠的廢五金沒有賣給被告。」（原審卷第一八七、一八八頁）；及於本院證稱
    ：「出貨的時候乙○○都會去，而且常常是夫婦一同在場，至少乙○○會在場」
    （見本院卷第七十一頁）；證人即上訴人乙○○僱用之工人陳信成於原審證稱：
    「在屏東時只要有看到進出貨時就會看到被告（即上訴人）夫妻出現監督，貨我
    知道是被告的，這批貨是被告乙○○的，進出貨的司機，我知道的有些是乙○○
    找來的，至於或如何處理我就不清楚了」等語明確（見原審卷第一八九頁），且
    證人即被上訴人之妻楊麗鳳於本院證稱「因為上訴人有委託我先生（即被上訴人
    ）在載貨，我為了讓我先生有生意作，所以才會答應上訴人寄放的。」等語（見
    本院卷第四十五頁），由上開證人所言，均足徵系爭廢五金並非上訴人出售予被
    上訴人，僅係上訴人寄放於被上訴人父親工廠前之空地。至上訴人主張：依記事
    簿記載被上訴人於八十八年六月、七月及九月間，分別曾向上訴人購買貨物六萬
    三千零四十元、五十七萬五千一百九十五元及四十二萬八千三百零二元云云，惟
    被上訴人稱：此係上訴人憑空杜撰，實則該記事簿之內容，係記載上訴人寄放前
    開廢五金之處理情形，即記載「黃」字乃由被上訴人將廢五金運至上訴人指定處
    ，並向買方代收貨款，而記載「郭」字者，則為上訴人自行於被上訴人父親之工
    廠取貨，載往買方處，並親自收取貨款等語，而上訴人亦無法證明上開記載係表
    示上訴人向其購買貨物所積欠之價款，是其主張尚難採信。另上訴人辯稱：伊所
    僱用之工人均係透過呂金文仲介，而呂金文到庭證稱：並不認識陳山益等語，表
    示其未僱用陳山益至被上訴人處工作云云，然證人陳山益、陳信成均到庭證稱：
    係透過黃士鋒介紹到上訴人處工作等語（原審卷第一八九頁、本院卷第七十頁）
    ，且上訴人於原審中亦自承：當初係透過被上訴人之介紹，方僱用工人陳山益至
    鐵路局工作等語，既陳山益及陳信成係透過被上訴人介紹，並非透過呂金文仲介
    ，故呂金文證稱不認識陳山益或未指認陳信成，並無法證明上訴人未曾僱用陳山
    益、陳信成在被上訴人父親之工廠工作。另上訴人雖聲請向高雄市國稅局及勞保
    局函查證人陳山益、陳信成之勞保資料及報稅資料以證明被上訴人曾經僱用陳山
    益、陳信成一事，惟縱證人等曾受僱於被上訴人，然渠等亦曾受僱於上訴人，已
    如前述，渠等之證詞無偏袒任何一造之必要，況證人陳山益證述：未曾受僱於黃
    士鋒等語，是上訴人空言指摘陳山益、陳信成之證詞有所偏頗，並無足採。又陳
    信成證稱：替乙○○廢五金工程作臨時工，在鐵路局做了十多天，就到黃士鋒的
    工廠去做，時間也大約十多天等語；及陳山益所陳：受僱於乙○○並沒有申報勞
    保，因為我們是屬於臨時工性質等語，而衡諸常情，雇主實不會為臨時工申報勞
    保，且函查結果對於證人證詞之可信度亦無影響，是本院認並無向高雄市國稅局
    及勞保局函查證人陳山益、陳信成勞保資或報稅資料之必要。
  (四)綜上，足認該批廢五金僅係寄放於被上訴人父親之工廠，並非上訴人出售予被上
    訴人應堪認定，上訴人辯稱系爭匯款係被上訴人向其購買部分其向台灣省政府員
    工消費合作社廢料處理委員會所標得上開廢五金之價金，委無足採。
  (五)按稱消費借貸者，謂當事人一方移轉金錢或其他代替物之所有權於他方，而約定
    他方以種類、品質、數量相同之物返還之契約，民法第四百七十四條第一項定有
    明文（八十八年四月二十一日修正前原條文：稱消費借貸者，謂當事人約定，一
    方移轉金錢或其他代替物之所有權於他方，而他方以種類、品質、數量相同之物
    返還之契約。）。惟不論新舊條文，消費借貸之成立，需有當事人之合意及物之
    交付則無不同。查被上訴人確有匯款共一百六十四萬元予上訴人甲○○○之事實
    ，兩造均不爭執，而證人即被上訴人之妻楊麗鳳於本院到庭證稱：「當時因為甲
    ○○○、乙○○夫婦二人常去我們工廠，第一次跟我先生談要去標工程，看起來
    應該會賺錢，但沒有押標金，所以提出向我們借款，我原先在猶豫考慮，後來我
    也有借他二十四萬，後來他們二人計算存摺的存款後，不夠一百二十萬元，所以
    才向我們第二次借款，我認為已有第一次借款，所以我就再借第二次的款項給上
    訴人，他們跟我說六月份鐵路局的貨就可以出來，押標金就可以領出來還給我們
    ，當時乙○○自行叫車從鐵路局將獲運送到我們那邊，之後才將貨品種類分開，
    而將比較貴重的貨品存放在我那裡，當時乙○○先生叫人來載運廢鐵的時候，乙
    ○○都有在我們工廠裡，廠商也會等到乙○○有在場的時候，才會將乙○○寄放
    在工廠裡的廢鐵運走，運送的工人有些我並不認識：：：」等語（見本院卷第四
    十三頁）及於原審證稱：「被告（即上訴人）在八十八年初常往屏東的工廠走動
    ，起初有先開口過。但真正開口借錢是在八十八年三月份。我們家的錢都是我在
    負責，前二次是我和我先生在屏東一起去匯，我先生在車上等我，第三次匯款是
    我在高雄鳳山單獨去匯的。每次到我家都是上訴人夫妻一起去，都是用口頭借款
    未立書面：：：」等語明確（見原審卷第二六、二七頁），且系爭三筆匯款並非
    上訴人所辯被上訴人向其購買廢五金之貨款，已如前述，從而，參酌證人楊麗鳳
    之證言，足認被上訴人於八十八年三月二十三日及四月二十八日匯予上訴人之二
    十四萬元、一百二十萬元，合計一百四十四萬元，係被上訴人借予上訴人款項無
    疑（另就同年七月十六日第三筆匯款二十萬元部分，原審認定係被上訴人返還上
    訴人其所代收之貨款，並非借款，被上訴人就此部分並未聲明不服）。上訴人雖
    辯稱：被上訴人謂上訴人於四月間以押標金不足為由，又向被上訴人借款一百二
    十萬元，然押標金於八十九年三月二十四日以前即應繳交，其未繳交，則無法投
    標，足證被上訴人供稱系爭匯款係借款，顯不可採云云。然被上訴人如何知悉上
    訴人所述借款之理由是否真實，況上訴人不問係八十八年三月二十九日參加競標
    前，需繳交押標金，或標得該批廢五金，簽立合約書後，需繳款提貨，均急需用
    款，上訴人乙○○於本院中亦自承：工程五月一日要決標簽約，我必須繳納六、
    七百萬之費用（見本院卷第五十五頁），故上訴人於該期間內向上訴人借貸，與
    常情相符。又原審雖認定第三筆匯款非借款，被上訴人就此部分亦未聲明不服，
    然不得因此而認被上訴人所主張之系爭另外二筆匯款亦非借款，是上訴人前開所
    辯，均不可採。
  (六)次按二人互負債務，而其給付種類相同，並均屆清償期者，各得以其債務，與他
    方之債務，互為抵銷。但依債之性質不能抵銷或依當事人之特約不得抵銷者，不
    在此限，民法第三百三十四條第一項定有明文。查上訴人積欠被上訴人借款一百
    四十四萬元，已如前述，然被上訴人於原審中自承就系爭廢五金有代替上訴人收
    取四十七萬九千四百八十元之貨款（見原審卷第二百一十一頁），惟被上訴人之
    妻楊麗鳳亦到庭陳稱：曾代上訴人給付陳山益薪資等語，核與證人陳山益證述：
    「我在被上訴人工廠工作時老闆是乙○○，平常夫妻倆都不會到」、「因為乙○
    ○比較忙，只有在出貨或交代事項的時候才有到場，平常比較少去，所以工資就
    由黃士鋒的太太拿給我，如果乙○○有在場我們就會像乙○○拿，因為乙○○是
    老闆，會向黃士鋒太太拿，是因為不得已的情形」、「乙○○先前有交代過如果
    我們缺錢的話，可以向黃士鋒的太太先行借用」等語相符（原審卷第一八八頁、
    本院卷第六十九至七十二頁），可認定被上訴人確有代替上訴人支付薪資予陳山
    益，是就證人陳山益之薪資部分，依上訴人及被上訴人均有提出之記事簿所載（
    六月薪資：23000元及七月薪資：22000+8000=30000元），可認定被上訴人代上
    訴人支付陳山益薪資共計五萬三千元（23000+30000=53000元），此部分應由前
    開被上訴人代收之貨款扣除，故被上訴人代收之四十七萬九千四百八十元，扣除
    陳山益之薪資五萬三千元，為四十二萬六千四百八十元（被上訴人於原審中另有
    主張代上訴人支出其他款項，惟原審認定不得扣除，被上訴人就此部分亦未聲明
    不服，不予贅述）；另上訴人主張，訴外人鄭昆國曾向上訴人購買與本訴無關之
    木材，貨款由被上訴人代收，被上訴人亦自承該項價款九萬五千元尚未交付予上
    訴人（原審卷第二一二頁），是與前開款項合計，被上訴人積欠上訴人代收款項
    共五十二萬一千四百八十元（426480＋95000=521480），此部分屬被上訴人對上
    訴人所負之債務，而兩造之債務給付種類相同，均屆清償期，且無不能抵銷之情
    形及特約，是上訴人以上開被上訴人對其所負之債務主張抵銷，即屬正當，從而
    被上訴人對上訴人之借款債權，經抵銷後尚餘九十一萬八千五百二十元（
    0000000-000000= 918520）。至上訴人乙○○雖陳稱：被上訴人曾向向伊租用重
    機械及吸鐵車亦均未給付租金云云，然為被上訴人所否認，上訴人未提出任何證
    據證明，尚難採信。又上訴人主張，被上訴人於起訴時係主張上訴人向伊借款一
    百六十四萬元，於九十年三月二十二日在原審則改稱八十八年七月十六日的二十
    萬元係上訴人寄被上訴人代賣後，上訴人將二十萬的款項匯給她，於九十年五月
    三日原審之準備書狀復改稱八十八年七月十六日係借款，然其有代收貨款四十七
    萬九千四百八十元，前後陳述均不相符云云。查被上訴人雖曾稱第三筆匯款二十
    萬元係上訴人寄被上訴人代賣之價金，然係因平時公司帳目及業務係由被上訴人
    之妻在管理，被上訴人對於兩造間之系爭款項不明所致等情，業經其妻楊麗鳳到
    庭陳述明確，並證述：乙○○（即上訴人）於七月十六號前幾天打電話跟我說打
    算要還我錢，但押標金還沒領出來，所以還沒辦法還，尚有一些鐵路局的款項要
    給付，所以要我再借他二十萬元，所以我才再借他二十萬元等語，是雖被上訴人
    就原審認定第三筆匯款並非借款部分，未聲明不服，然被上訴人之妻自原審迄於
    本院均主張系爭三筆匯款均係借款，並無不一致（見原審卷第二十七頁、本院卷
    第四十四頁）；至代收款項部分，被上訴人之妻楊麗鳳陳稱：因為我不是律師，
    不知道要扣除，所以起訴時金額才會有誤，後來有減縮聲明等語（見本院卷第四
    十四頁），而被上訴人於原審中亦自承有替上訴人代收廢五金及木材之貨款，是
    亦不得以被上訴人起訴時未扣除上開款項，即認定其所言均不可採。
  (七)另被上訴人之妻楊麗鳳雖於原審中到庭陳稱：「都是用口頭借款，未立書面，我
    也沒有要求利息」（見原審卷第二十七頁），足認兩造並未約定利息，然原審判
    命上訴人所給付之利息係上訴人自起訴狀繕本送達翌日起算所應給付之法定遲延
    利息，與兩造有否約定借款之利息無涉，是上訴人指摘被上訴人之妻表示本件借
    款並未向上訴人收取利息，原審竟判命上訴人給付利息云云，委無足採。
五、綜上所述，被上訴人間與上訴人間有系爭金錢消費借貸法律關係存在，上訴人積
    欠之本金為一百四十四萬元，扣除上訴人得抵銷之金額五十二萬一千四百八十元
    ，則被上訴人據系爭金錢消費借貸法律關係請求上訴人應返還九十一萬八千五百
    二十元及自起訴狀繕本送達之翌日即九十年六月十五日（查上訴人乙○○係被上
    訴人嗣後追加，故利息起算日應自上訴人乙○○收受書狀之翌日起算）起至清償
    日止，按年息百分之五計算之法定遲延利息，為有理由，應予准許。原審就此部
    分為被上訴人勝訴之判決，並依兩造之聲請酌定相當擔保金額而為准免假執行之
    宣告，核無違誤，上訴人仍執陳詞，指摘原判決此部分不當，為無理由，不應准
    許，應予駁回上訴。
六、因本案事證已臻明確，其餘攻擊防禦方法，經審酌後與判決結果均不生影響，故
    不予以論述，附此敘明。
七、據上論結，本件上訴為無理由，依民事訴訟法第四百四十九條第一項、第七十八
　　條、第八十五條第一項前段，判決如主文。
中　　華　　民　　國　　　　九十一　　　年　　　六　 　 月　　 十九　　 日
　　　　　　　　　　　　　　　　　　　臺灣高等法院高雄分院民事第五庭
~B1審判長法官　蔡明宛
~B2法　　　官　周慶光
~B3法　　　官　黃科瑜
右為正本係照原本作成。
兩造均不得上訴。
中　　華　　民　　國　　　　九十一　　　年　　　六　　　月　　二十一　　日
~B法院書記官　蘇恒仁
　　　　　　　　　　　　　　　　　　　　　　　　　　　　　　　　　　　　Ｈ
